臺灣高雄地方法院交通事件裁定　　　　　　　　　　九十三年度交聲字第六七號
　　原處分機關　高雄市政府
　　異　議　人　甲○○
右列異議人因違反道路交通管理處罰條例案件，對於高雄市政府交通局交通事件裁決
處民國九十三年八月二十四日所為之處分（高市府交裁字第三二─三八六二六號），
聲明異議，本院裁定如左：
    主  文
異議駁回。
    理  由
一、按「汽車駕駛人，有左列情形之一者，處新臺幣六千元以上一萬二千元以下罰鍰
    ，並當場禁止其駕駛及扣留其車輛牌照：一　未領有駕駛執照駕車者。」，道路
    交通管理處罰條例第二十一條第一項第一款定有明文。
二、異議意旨略以：伊並未於民國八十七年十一月四日無照駕駛車牌號碼ＹＳＹ─九
    ０七號輕機車，高雄市政府警察局舉發反道路交通管理通知單（下稱舉發通知單
    ）上並載有「未核身份」，且上開舉發通知單車主地址塗改，無
    未有伊之簽名，自不足認定伊於上開日期有無照駕駛之行為，且行為後五年後才
    裁決，原裁決書應予撤銷等語。
三、按受處分人，不服第八條主管機關所為之處罰，得於接到裁決書之翌日起二十日
    內，向管轄地方法院聲明異議；又法院受理有關交通事件，準用刑事訴訟法之規
    定；交通法庭認聲明異議不合法律上之程式或異議權已經喪失者，應以裁定駁回
    之，分別為道路交通管理處罰條例第八十七條第一項、第八十九條，道路交通案
    件處理辦法第十八條前段所明定。經查，異議人於九十三年八月二十五日即已收
    到裁決書，有送達證明附卷可稽，而異議人遲至九十三年十月十九日始向本院提
    出申述狀，有申述狀一份附卷可憑，是異議人顯未於上開規定之法定期間內向「
    管轄之地方法院（即本院）」合法聲明異議。又實務上參酌道路交通案件處理辦
    法第十三條之規定，認受處分人若向原裁決機關聲明異議，請該機關轉呈該管地
    方法院交通法庭，固亦寬認屬已於法定期間內合法異議（參臺灣高等法院八十七
    年度交抗字第六號裁定），然參上開辦法第十三條之規定，其聲明異議，仍應以
    司法狀紙，敘述異議之理由，始符上開規定。本件異議人雖曾於九十三年九月九
    日向原裁決機關提出陳述，然觀其名稱為「交通違規陳述單及查詢單」，並非異
    議狀等司法狀紙，其內容亦非向法院異議請求撤銷原處分之意或請該機關呈該管
    轄法院交通法庭，更與異議人嗣後向本院敘述異議理由，所提出之申述狀明顯不
    同，有上開陳述及查詢單及申述狀各一份附卷足參，是本件異議人之異議，與上
    開實務情形亦尚屬有間。從而，本件異議人之異議已非法定期間內合法異議。
四、再者，本件異議人雖辯以：伊並未於八十七年十一月四日無照駕駛車牌號碼ＹＳ
    Ｙ─九０七號輕機車，舉發通知單上並載有「未核身份」，且上開舉發通知單上
    車主地址塗改，無
    照駕駛之行為云云。惟查，本件經舉發員警查證及詢問車牌號碼ＹＳＹ─九０七
    號車主（張雅珍），於異議人違規之時日，確實將該車借異議人行駛外出購物，
    故該案確實為異議人所駕駛違規為警舉發無訛等語，有高雄市政府警察局三民第
    二分局九十三年十月一日高市三二分七字第０九三００二二八一九號書函附卷可
    稽。又證人即案發當時之取締警員郭建祥到庭證稱：事隔很久，已無法辨識是否
    在場之異議人。取締當日因為駕駛人未攜帶身分資料，然通知單上之性別、姓名
    及住址、出生年月日均為駕駛人所陳述，通知單上之學校名稱（國際商工電子科
    ）、姓名是從當時被取締人身上所穿制服上抄寫下來，制服上繡有學校名稱及學
    生之姓名，事後伊並有聯絡車主，車主並陳稱她的車子平常只有借給異議人，況
    異議人名字第二個字「陞」很特別，當初車主傳真切結書時亦將該字寫錯，若非
    其本人，亦不太可能將全名說對及寫對。至通知單上車主姓名有塗改，是因被取
    締人即駕駛人誤認車子是黃至忠的，而當時駕駛者未能提出
    當場扣車牌，事後車主拿行照來換回車牌才更正車主姓名、地址。又通知單上所
    以沒有被取締人之簽名，係因當時被取締人拒絕簽名，依法又無法強迫其簽名或
    蓋指印，所以伊後來只有依法扣車牌等語甚詳（見本院九十三年十一月二十五日
    訊問筆錄），核與異議人所自承：認識車主張雅珍，「也跟她借過車」，她是我
    朋友黃至忠之妻。伊於八十七年間確實係讀「國際商工電子科」，伊沒有騎她的
    車上課過，「伊都是騎她的車去買東西」，伊知道制服上繡有學校名稱，有無名
    字伊不記得了，正常應該是會有，「伊制服沒有借給別人」等語（見同上筆錄）
    ，互核大致相符。又本件高雄市政府警察局舉發反道路交通管理通知單上載有「
    國際商工電子科」及國際商工八十七年冬季深藍色夾克上確繡有學生姓名等事實
    ，亦有上開舉發通知單一張附卷可憑及經本院向國際商工幹事許莉麗電詢屬實，
    有本院辦理刑案電話查詢登記表一份在卷可佐，是證人上開證詞，自堪信為真實
    。本院綜合上情，認當日被取締者即駕駛者，雖因其未攜帶
    ，致舉發通知單上未有該被取締者之簽名、指印及
    締警員郭建祥業已明確證稱：當日被取締者可說出異議人之出生年月日、住址等
    年籍資料，且身著國際商工制服，就讀電子科，制服上並繡有異議人之姓名等情
    ，而異議人於本院訊問時亦自承：認識車主張雅珍，「也跟她借過車」，她是我
    朋友黃至忠之妻。伊於八十七年間確實係讀「國際商工電子科」，伊都是騎她的
    車去買東西，「伊制服沒有借給別人」等語，是已堪認異議人即為舉發通知書上
    所載之時間（八十七年十一月四日）、地點（福德廣場）遭員警取締無照駕駛車
    號ＹＳＹ─九０七號機車之人無疑，異議人上開所辯：伊並未於八十七年十一月
    四日無照駕駛車牌號碼ＹＳＹ─九０七號輕機車云云，應不足採。又異議人雖另
    辯稱：行為後五年才裁決云云，依其所述之旨，當係主張時效消滅之意。然按依
    行政法令科處之行政罰，不生追訴權消滅之問題，司法院院字第二０八六號著有
    解釋，是公路主管機關依處罰條例所為之裁罰，係屬依行政法令科處之行政罰，
    依上開解釋，不生時效消滅之問題〔參見司法院七十四年七月二十九日（七四）
    廳刑一字第五九九號、刑事法律問題研究彙編第四輯頁三一九〕。該見解或有不
    同意見，並可立法明定杜絕爭議，然於立法前或修正前，本院衡諸前揭解釋意旨
    及基於實務上裁罰之一體公平性，認異議人尚不得據此認定原裁決不當，而請求
    撤銷原裁決，附此敘明。
五、綜上所述，本件異議人之異議，已非屬法定期間內合法異議，依道路交通案件處
    理辦法第十八條前段規定，應予裁定駁回。又縱認係合法異議（本院認非合法異
    議），基上各項證據資料顯示，亦堪認定異議人確有通知單上所載時、地無照駕
    駛之違規情事，異議人前揭所辯各節，均無足取。則揆諸首揭法律規定，異議人
    既無照駕駛，原處分機關處以法律規定額度內之罰鍰新台幣七千二百元，自屬有
    據，異議人執上開情詞聲明異議，亦無理由，同應予裁定駁回，附此敘明。
六、結論：應依道路交通管理處罰條例第八十七條第二項，道路交通案件處理辦法第
    十八條前段，裁定如主文。
中      華      民      國    九十三    年     十二       月     十七   日
                              臺灣高雄地方法院交通法庭
                                  法  官  林永村
右正本證明與原本無異。
如不服本裁定應於送達後五日內向本院提出抗告狀。
                                  書記官  唐美玲
中      華      民      國    九十三    年     十二      月      十七   日
